最　高　行　政　法　院　裁　定
　　　　　　　　　　　　　94年度裁字第00810號
上　訴　人　保證責任雲林縣土木建築勞動合作社
代　表　人　乙○○
被 上訴 人　中國石油股份有限公司煉製研究所
代　表　人　甲○○
上列當事人間因政府採購法事件，上訴人對於中華民國92年12月
5日高雄高等行政法院92年度訴字第554號判決，提起上訴，本院
裁定如下：
　　主  文
上訴駁回。
上訴審訴訟費用由上訴人負擔。
　　理  由
一、按當事人依行政訴訟法第243條第1項規定，以對於高等行政
    法院判決有不適用法規或適用法規不當為上訴最高行政法院
    之理由時，其上訴狀或理由書應有具體之指摘，並揭示該法
    規之條項或其內容。若係成文法以外之法則，應揭示該法則
    之意旨。倘為司法院解釋、或本院之判例，則應揭示該判解
    之字號或其內容。上訴狀或理由書如未依此項方法表明者，
    即難認為已對高等行政法院判決之違背法令有具體之指摘，
    其上訴自難認為合法。
二、原判決略以：被上訴人雖係隸屬於中國石油股份有限公司之
    一級單位，惟具有獨立之組織規程及印信，並能單獨對外行
    文、並發包工程（本件系爭工程即係由被上訴人單獨公開發
    包），應屬政府採購法第3條所規定之「機關」，其依該法
    第101條第7款對上訴人所為不良廠商認定之通知，所為行政
    處分，係屬受託行使公權力性質，則被上訴人於此範圍內即
    得視同行政機關，並具有訴訟當事人能力。次按行政程序法
    第100條第1項、第110條第1項所謂之「送達」，僅為書面行
    政處分之「通知」，並非作成「送達證書」之通知，因此所
    謂行政處分之「通知」者，即作成行政處分之機關，使相對
    人了解行政處分之內容，或使其居於可了解狀態之行為。是
    行政處分如已依法律所規定之方式為通知，但違反法律所規
    定之通知程序時，於當事人知悉有該行政處分時完成通知。
    又政程序法第111條規定：「行政處分有下列各款情形之一
    者，無效︰一、不能由書面處分中得知處分機關者。二、應
    以證書方式作成而未給予證書者。三、內容對任何人均屬不
    能實現者。四、所要求或許可之行為構成犯罪者。五、內容
    違背公共秩序、善良風俗者。六、未經授權而違背法規有關
    專屬管轄之規定或缺乏事務權限者。七、其他具有重大明顯
    之瑕疵。」而行政處分是否具有重大明顯之瑕疵罹於無效，
    並非依當事人之主觀見解，係依一般具有合理判斷能力者之
    認識能力決定之，其簡易之標準即係普通社會一般人一望即
    知其瑕疵為判斷標準，如行政處分之瑕疵倘未達到重大、明
    顯之程度，則基於維持法安定性之必要，則不令該處分無效
    ，其在被正式廢止或撤銷前，依然有效，縱行政處分有瑕疵
    ，充其量僅為違法，不外為撤銷之原因而非當然無效。上訴
    人於民國（下同）91年11月12日參加被上訴人「服務性及環
    境清潔勞務工作」工程（工作案號EHA0000000）之投標，經
    上訴人決標後，被上訴人依其投標須知第20條規定，於91年
    11月14日通知上訴人依期限前來辦理訂約手續，為上訴人所
    拒，並於同年月19日向被上訴人提出異議書，要求改採同業
    廠商連保方式履約准予免繳現金保證金，被上訴人嗣於同年
    月22日以煉研行政發字第0910002259號函通知上訴人，指上
    訴人要求不符政府採購法規定，無法接受，並請於文到2日
    內前來繳交保證金，該函以雙掛號寄送，經郵局定期招領因
    逾期未具領而遭退件。被上訴人遂於同年12月3日以煉研行
    政發字第0910002355號函通知上訴人，說明上訴人有政府採
    購法第101條第1項第7款情形，得於接獲通知之次日起20日
    內，以書面向被上訴人提出異議，如未提出異議，依政府採
    購法第102條第3項規定將上訴人名稱及相關情形刊登政府採
    購公報，該函經被上訴人交付郵政機關發送，因未獲會晤上
    訴人代表人而經郵局定期招領，逾期上訴人仍未具領，而被
    郵局退件，嗣被上訴人於92年1月8日再以公示送達方式，將
    前開函件公告於政府採購公告系統，並刊登於政府採購公報
    ，因上訴人未於規定期限內提出異議，故於同年1月29日函
    請行政院公共工程委員會，於92年3月4日公告停權1年，上
    訴人主張其於92年4月23日始知悉被停權之事，於92年5月6
    日去函請求確認停權處分無效，經被上訴人拒絕之事實，為
    兩造分別陳明在卷，復有被上訴人前揭函件影本附卷可稽，
    足堪信實。上訴人提起本件行政訴訟，無非以：依據政府採
    購法第101條第1項規定，機關必須通知，一般都是交付或者
    郵務送達，不能郵務送達時，則採用補充送達或其他送達方
    法，也就是留置送達、寄存送達等方式，被上訴人未履行上
    開送達方式，直接刊登於政府採購公報，且公示送達應該刊
    登於一般報章媒體而非政府採購公報，被上訴人送達的方式
    不合法，應不生送達之效力，因請確認停權處分1年無效等
    語。查被上訴人就系爭認定上訴人有政府採購法第101條第7
    款之情形，所為上訴人停權處分之通知函，其送達方式縱有
    瑕疵，惟上訴人既經由被上訴人以公示送達之方式知悉其處
    分內容，揆諸前開說明，應視為已完成通知，自不構成行政
    程序法第111條之無效之原因，故認上訴人所訴為無理由，
    駁回上訴人之訴。
三、上訴意旨以：（一）程序上：原判決理由五，倒數第4行：
    「．．．，其送達方式縱有瑕疵，．．．，自不構成行政程
    序法第111條之無效原因。」顯然判決理由前後矛盾；又與
    78年判解字第1573號不符且事後不能補正。（二）實體上：
    按政府採購法第101條第1項之規定，機關必須「通知」，被
    上訴人未踐行此程序，送達為不合法，即不生送達之效力，
    求為撤銷原判決並確認停權1年之處分無效等語。
四、本院按：「書面之行政處分，應送達相對人及已知之利害關
    係人」，「書面之行政處分自送達相對人及已知之利害關係
    人起．．．對其發生效力」，為行政程序法第100條第1項前
    段及第110條第1項所明定，是書面行政處分之送達，乃使相
    對人及已知之利害關係人知悉處分內容，而對其發生效力之
    程序；與行政處分本身是否具有行政程序法第111條規定之
    無效情形者不同。本件上訴論旨並未具體說明原判決違背何
    項法令、不適用或適用不當之具體情事，僅憑上訴人主觀之
    意見，率指原判決前揭所載理由前後矛盾，並列舉實務上所
    無之「78判解字第1573號」案例，及執持前詞，主張系爭處
    分之送達不合法云云，揆諸首揭說明，難認為對原判決之如
    何違背法令已有具體之指摘，其上訴為不合法，應予駁回。
五、上訴人對被上訴人所為上訴人於系爭採購招標案有政府採購
    法第101條第1項第7款情形之前揭處分不服，向行政院公共
    工程委員會提出申訴，業經該委員會以92年6月24日工程訴
    字第09200261130號審議判斷「申訴不受理」，並經上訴人
    於原審另案提起撤銷訴訟在案（見原審卷第130、131及73、
　　74頁），附此敘明。
六、依行政訴訟法第249條第1項前段、第104條、民事訴訟法第
    95條、第78條，裁定如主文。
中    華    民    國    94    年    5    月    12     日
                  第三庭審判長法  官　廖　政　雄
                              法  官　林　清　祥
                              法  官　鍾　耀　光
                              法  官　姜　仁　脩
                              法  官　胡　國　棟
以  上  正  本  證  明  與  原  本  無  異
中    華    民    國    94    年    5    月    12     日
　　　　　　　　　　　　　　　書記官　陳　盛　信
